臺灣臺南地方法院刑事判決　　　　　　100年度簡上字第202號
上　訴　人　
即　被　告　吳敦仁
上列上訴人因詐欺案件，不服本院中華民國100年7月11日100年
度簡字第1347號第一審簡易判決（聲請簡易處刑案號：100年度
偵字第6137號），提起上訴，本院管轄之第二審合議庭判決如下
：
    主  文
上訴駁回。
    事  實
一、吳敦仁明知任何人均可自行在金融機構開立帳戶供存提款匯
    兌款項使用，無需費事購買他人帳戶，而一般人願意支付額
    外代價，刻意使用他人銀行帳戶，無非係為供作詐欺行騙後
    存放贓款之用，並可藉此掩飾身分，避免遭警查緝，竟仍基
    於縱若有人以其提供之帳戶遂行詐欺取財犯行，亦不違反其
    本意之幫助犯意，於民國98年8月28日上午10時45分，至臺
    南仁愛之家附設精神療養院，帶患有重度精神障礙之弟弟吳
    文忠（吳文忠涉嫌幫助詐欺部分，另由臺灣臺南地方法院檢
    察署檢察官為不起訴處分）外出至第一商業銀行新化分行（
    以下簡稱第一銀行）開設帳號00000000000號帳戶（以下簡
    稱本案帳戶）後，於同年月30、31日許，在臺南市○○路某
    麥當勞內，將本案帳戶存摺、提款卡交付予真實姓名、年籍
    不詳自稱「劉經理」之人（以下簡稱「劉經理」），嗣並以
    電話告知「劉經理」本案帳戶之密碼。「劉經理」取得本案
    帳戶之存摺、提款卡、密碼等資料後，即與所屬之詐騙集團
    共同基於意圖為自己不法所有之犯意聯絡，於98年9月1日21
    時30分許，由某一詐欺集團成員撥打電話予林政頤，對之佯
    稱網路購物設定分期付款錯誤，須依指示至自動提款機取消
    ，否則將繼續扣款，致林政頤陷於錯誤，依指示於98年9月1
    日23時22分在新竹市○○路1001號郵局操作自動提款機，轉
    帳新臺幣（下同）10,989元至本案帳戶內。
二、案經臺灣臺南地方法院檢察署檢察官自動檢舉後偵查起訴。
    理  由 
一、證據能力之說明：
    按被告以外之人於審判外之陳述，雖不符刑事訴訟法第159
    條之1至第159條之4之規定，而經當事人於審判程序同意作
    為證據，法院審酌該言詞陳述或書面陳述作成時之情況，認
    為適當者，亦得為證據，為刑事訴訟法第159條之5第1項所
    明文。本件卷附供述及非供述證據，被告於本案準備程序中
    ，表示同意作為證據（見本院卷第27頁正面），本院審酌各
    該證據作成之情況，認為適當，復經本院於審判期日就上開
    證據依法進行調查、辯論，依刑事訴訟法第159條之5規定，
    自有證據能力。
二、訊據被告吳敦仁矢口否認有何幫助詐欺取財之犯行，辯稱：
    伊是被詐欺集團騙了，當時伊信用破產想要找工作，「劉經
    理」說要幫伊介紹工作，就是開車載客人或小姐去旅館從事
    性交易，因為風險比較高所以給伊較高薪水，而交付帳戶的
    用途是要供小姐與客人性交易的錢匯入該帳戶內，伊為獲取
    高薪才交付帳戶給「劉經理」；雖然伊是第2次被追訴幫助
    詐欺的案件，但是同樣一件事情被騙2次的人也是很多，伊
    被騙第2次已非常無地自容了云云。
三、經查，本案帳戶係被告吳敦仁於98年8月28日至財團法人臺
    灣省私立臺南仁愛之家帶其弟弟吳文忠外出後，前往第一商
    業銀行新化分行開設，有第一銀行99年8月3日新化字第0015
    2號函附各類存款開戶暨往來業務項目申請書、財團法人臺
    灣省私立台南仁愛之家100年3月18日南仁精字第0162號函在
    卷可稽（警卷第22頁至第23頁；臺灣臺南地方法院檢察署10
    0年度核交字第1034號卷【以下簡稱偵Ｂ卷】第2頁）；又被
    害人林政頤遭詐欺集團詐騙，誤以為其網路購物設定分期付
    款錯誤，須依指示至自動提款機取消，否則將繼續扣款，乃
    陷於錯誤，依指示於98年9月1日晚間11時22分許匯款10,989
    元至本案帳戶等情，亦經證人林政頤於警詢時陳述綦詳（警
    卷第36頁），並有第一銀行上開函附存款明細分類帳（警卷
    第24頁）、自動櫃員機交易明細表（警卷第41頁）存卷可佐
    ，是本案帳戶確係被告帶吳文忠前往第一銀行開設後，交付
    「劉經理」，「劉經理」所屬之詐欺集團成員遂持以行詐欺
    取財犯行之工具，已甚明確。
四、被告吳敦仁既以前詞置辯，則本案應審究者厥為：被告究竟
    是受騙或是基於幫助詐欺取財之犯意而本案帳戶。查：
  （一）被告吳敦仁前於98年2月27日交付自己所有國泰世華商
        業銀行台南分行帳號000000000000號之存摺、提款卡及
        密碼予姓名年不詳之成年人，嗣該人及其所屬詐騙集團
        之人向他人詐騙取得現金，被告因而被以涉犯幫助詐欺
        罪嫌移送，經臺灣臺南地方法院檢察署檢察官偵查結果
        ，於98年8月2日以被告罪嫌不足而以98年度偵字第5647
        、6351號為不起訴處分（以下簡稱前次詐欺案件），此
        有該署檢察官不起訴處分書１份在卷可稽（偵Ｂ卷第6
        至8頁），觀之該不起訴處分書上已載明檢察官之判斷
        為：現今詐欺集團利用刊登求職廣告之手法，引誘民眾
        上門，騙取金融機構存款帳戶供渠等使用，經調查被告
        提出之資料結果，故認被告可能係因求職而遭詐騙存摺
        、提款卡及密碼等物，而採信被告辯解，認被告幫助詐
        欺罪嫌不足。而被告於本院審理時自承，其於出售吳文
        忠本案帳戶前，即已收到上揭不起訴處分書，且其於前
        次詐欺案件中，係因看報紙應徵司機載送小姐與客人性
        交易而交付帳戶，對方告知交付帳戶之用途係為了將小
        姐之性交易所得匯入帳戶，這次交付弟弟吳文忠的本案
        帳戶，遭詐騙的內容與前次詐欺案件完全一樣（本院卷
        第29、30頁）。被告甫於98年8月2日涉犯幫助詐欺案件
        遭檢察官為不起訴處分，檢察官復於不起訴處分書內將
        詐欺集團利用求職廣告方式詐取帳戶詳予載明，又被告
        之前原係任職第七信用合作社之經理、協理，業據其於
        本院審理時自承在卷（本院卷第29頁背面），是係具有
        相當智識、具豐富社會經驗之人，其於收受次詐欺案件
        檢察官不起訴處分書後，應可預見報紙上刊載應徵司機
        並收取帳戶之求職廣告，乃詐欺集團用以搜購帳戶以供
        詐騙他人現金存放使用，其竟仍將本案帳戶存摺、提款
        卡及密碼交付真實姓名年籍不詳之劉經理，其顯有幫助
        詐欺之不確定犯意甚明，其辯稱本係係二度遭詐騙，實
        難置信。
  （二）按金融機構開設存款帳戶，原係針對個人社會信用而予
        以資金流通，具有強烈之屬人性，而金融帳戶為個人理
        財之工具，於金融機構申請開設存款帳戶並無任何特殊
        之資格限制，一般民眾皆可利用存入最低開戶金額之方
        式，任意在金融機構申請開設存款帳戶，且一人並可於
        不同之金融機構申請多數之存款帳戶使用，尚無任何困
        難，此乃眾所周知之事實；況被告原任職任職第七信用
        合作社之經理、協理，乃具金融專業之人，應知悉轉帳
        至他人帳戶內，僅需知悉該人帳戶號碼即可至自動櫃員
        機操作辦理，無需交付存摺、提款卡或密碼即可達到轉
        帳目的，故若詐欺集團告以交付帳戶之目的用途在轉帳
        小姐與客人性交易之現金使用，當屬虛妄而不可信。倘
        無正當理由使用他人提供之帳戶，客觀上自可預見其目
        的係供為某筆資金之存入，後再行領出之用，且該筆資
        金之存入及提領過程係有意隱瞞其流程及行為人身分曝
        光之用意，若見他人不以自己名義申請帳戶，反而向人
        收集存款帳戶為不明用途使用或流通，衡情對於該等帳
        戶可能供詐欺之不法目的使用，被告為具有相當智識，
        豐富社會經驗之人，應可預見交付自己名義之帳戶存摺
        、金融卡及密碼等帳戶資料予他人流通，誠有幫助從事
        詐欺取財犯行之人利用，該帳戶作為實施犯罪之可能，
        但其仍將其帳戶資料交付予「劉經理」，以致自己完全
        無法了解、控制其帳戶資料之使用方法及流向，其應具
        有縱他人利用該帳戶供實施詐欺取財犯罪之用，亦不違
        背其本意之幫助犯意甚明。
五、綜上論述，被告吳敦仁上開所辯，顯係卸責之詞，洵無可採
    。本案事證明確，被告幫助詐欺取財犯行，堪以認定，自應
    依法論科。
六、被告吳敦仁基於幫助他人犯罪之意思，將本案帳戶存摺、金
    融卡及密碼交付予「劉經理」，「劉經理」所屬詐騙集團成
    員利用被告之幫助，使被害人林政頤遭該詐騙集團成員施用
    詐術後而陷於錯誤，因而轉帳至被告所提供之本案帳戶，是
    被告係參與詐欺罪構成要件以外之行為，應認其所為係幫助
    犯而非正犯行為，故核被告所為，係犯刑法第30條第1項、
    第339條第1項幫助詐欺取財罪。被告幫助他人犯罪，為從犯
    ，爰依刑法第30第2項規定，減輕其刑。原審以被告罪證明
    確，依刑事訴訟法第449條第1項前段、第454條第2項，刑法
    第30條、第339條第1項、第41條第1項前段及刑法施行法第1
    條之1，量處有期徒刑3月，並諭知易科罰金之折算標準，認
    事用法俱無不合，量刑亦稱妥適。被告猶執前詞，上訴否認
    犯罪，並指摘原判決不當，為無理由，應予駁回。
據上論斷，依刑事訴訟法第455條之1第1項、第3項、第368條，
判決如主文。
本案經檢察官詹尚晃到庭執行職務。
中    華    民    國    100  年     10    月    18    日
                  刑事第十三庭  審判長法  官  莊玉熙 
                                      法  官  魏玉英
                                      法  官  周宛瑩
以上正本證明與原本無異。
本判決不得上訴。
                                      書記官  余富誠
中    華    民    國   100    年    10    月    19    日
附錄本案論罪科刑法條全文：
刑法第339條第1項
意圖為自己或第三人不法之所有，以詐術使人將本人或第三人之
物交付者，處五年以下有期徒刑、拘役或科或併科一千元以下罰
金。
刑法第30條
幫助他人犯罪者，為從犯。雖他人不知幫助之情者，亦同。
從犯之處罰，得按正犯之刑減輕之。